臺灣高雄地方法院民事判決　　　　　　 110年度簡上字第23號
上　訴　人　潘淑惠　
被　上訴人　謝鈞泓　
訴訟代理人　白志祥　

上列當事人間請求損害賠償事件，上訴人對於中華民國109 年10
月29日本院高雄簡易庭109 年度雄簡字第727 號簡易程序第一審
判決提起上訴，並為訴之追加，本院於民國110 年10月18日言詞
辯論終結，判決如下：
    主      文
上訴及追加之訴均駁回。
第二審（含追加部分）訴訟費用由上訴人負擔。
    事實及理由
壹、程序方面
    按第二審為訴之變更或追加，非經他造同意，不得為之，但
    請求之基礎事實同一者，不在此限，民事訴訟法第446 條第
    1 項、第255 條第1 項但書第2 款定有明文。又依同法第43
    6 條之1 第3 項之規定，上開規定於簡易訴訟程序之上訴程
    序準用之。上訴人於原審本於侵權行為之法律關係，請求被
    上訴人賠償車輛修復費用新臺幣（下同）7 萬5,071 元、代
    步車費用1 萬8,000 元及非財產上損害3 萬元。原審判命被
    上訴人應給付上訴人3 萬6,695 元（即車輛修復費用）及自
    民國109 年4 月8 日起至清償日止，按週年利率5%計算之利
    息，並駁回上訴人其餘之訴。上訴人就車輛修復費用中1 萬
    4,358 元及代步交通費1 萬8,000 元部分提起上訴，並追加
    請求交通費5,000 元。經核上訴人所提原訴，與追加之新訴
    ，均以同一侵權行為為原因事實，堪認請求之基礎事實同一
    ，上訴人所為訴之追加，合於前揭規定，應予准許。
貳、實體方面
一、上訴人起訴主張：被上訴人於108 年3 月6 日12時47分許，
    駕駛車牌號碼0000-00 號自用小客車，沿高雄市前鎮區林森
    三路由東往西方向行駛，在行經該路與滇池街交岔路口時，
    本應注意汽車行駛至交岔路口，轉彎車應讓直行車先行，而
    依當時天候晴，日間自然光線，柏油路面乾燥、無缺陷，且
    無障礙物，視距良好，並無不能注意之情，竟疏未注意及此
    ，而貿然左彎欲進入滇池街，適訴外人司雲凡駕駛伊所有車
    牌號碼00-0000 號自用小客車（下稱系爭小客車）沿同路同
    向行駛，亦行經該處，閃煞不及，系爭小客車右後車身遭被
    上訴人所駕駛車輛左前車頭撞及（下稱系爭交通事故），造
    成系爭小客車受損，被上訴人自應負侵權行為損害賠償責任
    。又系爭小客車因系爭交通事故輪胎受損，更換輪胎需費4,
    799 元，其他受損修復則需費7 萬272 元，合計修復車輛需
    費7 萬5,071 元，且系爭小客車需時5 日始得修復，伊因此
    需另租代步車使用，租用車輛每日費用3,600 元，共需費1
    萬8,000 元。此外，因被上訴人遲遲不願賠償修車費用，造
    成伊精神受有莫大壓力，應得請求精神慰撫金3 萬元。綜上
    ，伊合計得請求被上訴人賠償12萬3,071 元，為此爰依侵權
    行為之法律關係提起本訴等語。並於原審聲明：被上訴人應
    給付上訴人12萬3,071 元及自起訴狀繕本送達翌日起至清償
    日止，按週年利率5%計算之利息。
二、被上訴人則以：伊不爭執駕車肇致系爭交通事故，惟上訴人
    請求伊賠償之系爭小客車修復項目，無法證明與系爭交通事
    故間存有因果關係，且系爭小客車於事故前均非於原廠保養
    維修，若以原廠估價之維修費用賠付，上訴人將受有高於平
    常維修費用數倍之利益，應參照其他車廠出具之估價單。又
    系爭小客車鈑金烤漆受損面積不足整面鈑金3 分之1 ，因此
    若以整面鈑金估價，上訴人受有超過3 分之2 烤漆工資之利
    益，應予扣除。另系爭小客車於二手車市行情僅餘8 萬元，
    若維修費用高於此價值，應以此市場行情價格扣除系爭交通
    事故發生後系爭小客車殘值，為損害賠償範圍，且參照新車
    價格，系爭小客車折舊率為96% ，上訴人提出之修復費用中
    零件既屬新品，自應依此計算折舊，況系爭小客車已出廠19
    年，里程數高達39餘萬公里，上訴人迄未修復，且正常使用
    中，以高額價金求償，實背離填補損害原則。其次，上訴人
    既不能舉證所主張維修項目，與系爭交通事故具有因果關係
    ，難知悉其修復時間。上訴人亦未證明有使用代步車之必要
    ，又尚未修復系爭小客車，不能請求賠償代步車費用，況系
    爭小客車價值明顯偏低，上訴人主張租用國瑞牌之高級車輛
    為代步車，難謂公允。此外，上訴人是財產權受侵害，不能
    請求賠償精神慰撫金，況是因上訴人漫無邊際要求賠償，始
    無法達成和解，難謂其得請求賠償精神慰撫金等語，資為抗
    辯。並於原審答辯聲明：上訴人於第一審之訴駁回。
三、原審判命被上訴人應給付上訴人3 萬6,695 元（即車輛修復
    費用）及自109 年4 月8 日起至清償日止，按週年利率5%計
    算之利息，並為得假執行之宣告，另駁回上訴人其餘之訴。
    上訴人就敗訴其中關於修復車輛費用1 萬4,358 元、代步車
    費用1 萬8,000 部分，提起上訴，並追加主張：因被上訴人
    不願意負責修車賠償費用，伊因此必須自屏東至高雄出庭5
    次，而支出交通費5,000 元，應得一併請求被上訴人賠償之
    。並聲明：㈠原判決關於駁回上訴人下開第二項之訴部分廢
    棄。㈡上開廢棄部分，被上訴人應再給付上訴人3 萬2,358
    元及自起訴狀繕本送達翌日即109 年4 月8 日起至清償日止
    ，按週年利率5%計算之利息。㈢被上訴人應再給付上訴人5,
    000 元。被上訴人則答辯聲明：上訴駁回（上訴人其餘敗訴
    部分及被上訴人敗訴部分，均未據聲明不服而告確定）。
四、兩造不爭執事項：
  ㈠系爭小客車為上訴人所有，是90年9 月出廠。
  ㈡被上訴人於108 年3 月6 日12時47分許，駕駛車牌號碼0000
    -00 號自用小客車沿高雄市前鎮區林森三路由東往西方向行
    駛，在行經該路與滇池街交岔路口時，本應注意汽車行駛至
    交岔路口，轉彎車應讓直行車先行，而依當時天候晴，日間
    自然光線，柏油路面乾燥、無缺陷，且無障礙物，視距良好
    ，並無不能注意之情，竟疏未注意及此，而貿然左彎欲進入
    滇池街，適司雲凡駕駛系爭小客車沿同路同向行駛，亦行經
    該處，閃煞不及，系爭小客車右後車身遭被上訴人所駕駛車
    輛左前車頭撞及。
五、得心證之理由
  ㈠按因故意或過失，不法侵害他人之權利者，負損害賠償責任
    ，民法第184 條第1 項前段定有明文。又汽車行駛至交岔路
    口，轉彎車應讓直行車先行，道路交通安全規則第102 條第
    1 項第7 款亦著有規定。經查：
  ⒈被上訴人於108 年3 月6 日12時47分許，駕駛車牌號碼0000
    -00 號自用小客車沿高雄市前鎮區林森三路由東往西方向行
    駛，在行經該路與滇池街交岔路口時，本應注意汽車行駛至
    交岔路口，轉彎車應讓直行車先行，而依當時天候晴，日間
    自然光線，柏油路面乾燥、無缺陷，且無障礙物，視距良好
    ，並無不能注意之情，竟疏未注意及此，而貿然左彎欲進入
    滇池街，適司雲凡駕駛系爭小客車沿同路同向行駛，亦行經
    該處，閃煞不及，系爭小客車右後車身遭被上訴人所駕駛車
    輛左前車頭撞及等節，為兩造所不爭執，則被上訴人就系爭
    交通事故之發生，自有過失，應就上訴人因此所受損害負賠
    償責任。
  ⒉被上訴人雖抗辯上訴人請求賠償之系爭小客車修復項目，無
    法證明與系爭交通事故間存有因果關係，不得向其請求賠償
    ，況泛德永業汽車股份有限公司（下稱泛德公司）函覆原審
    系爭小客車無更換右後輪胎之必要云云。惟上訴人是請求賠
    償其已更換之右後輪胎費用，且其另請求賠償之維修項目中
    更換之零件為右後輪罩護罩、右後鋁圈、右後輪胎鋁圈氣嘴
    ，而噴漆處所則為後保桿、右後護條、右後葉子板等項，有
    泛德高雄分公司民族服務中心修理費用評估單附卷可參（見
    原審卷第203 至205 頁）。又系爭小客車於系爭交通事故發
    生時是右後車身遭被上訴人所駕駛車輛左前車頭撞及乙節，
    為被上訴人所不爭執，觀諸員警於系爭交通事故甫發生後至
    現場所拍攝之車損照片（見原審卷第143 頁），系爭小客車
    之右後輪罩護罩、右後鋁圈、右後輪胎、後保桿確實遺留擦
    撞痕跡，是對照系爭小客車於系爭交通事故中受碰撞部位及
    當時受損照片，核與上訴人所請求修復項目一致，自得認屬
    系爭交通事故所致損害。至泛德公司雖函覆原審系爭小客車
    右後輪胎在109 年8 月3 日估價時尚屬新品，故未估價（見
    原審卷第239 頁），然參照前述車損照片所示（見原審卷第
    143 頁），系爭小客車右後車輪於108 年3 月6 日系爭交通
    事故發生時，已有相當之磨損，並非新品，上訴人復自陳於
    系爭小客車送估價前已更換輪胎，泛德公司應是因上訴人於
    估價前即已更換輪胎，始為前述函覆，而非系爭交通事故發
    生後，系爭小客車右後輪未因該事故受損而不需更換，是被
    上訴人上開抗辯，均非可採。
  ⒊綜上，被上訴人就系爭交通事故之發生，具有過失，又上訴
    人請求之系爭小客車維修項目均為系爭交通事故所致損害，
    被上訴人自應負損害賠償責任。
  ㈡按不法毀損他人之物者，被害人得請求賠償其物因毀損所減
    少之價額，民法第196 條定有明文。又損害賠償之目的，在
    填補所生之損害，其應回復者非原來狀態，而係應有狀態；
    物被毀損時，被害人除得依民法第196 條請求賠償外，並不
    排除民法第213 條至第215 條之適用。依民法第196 條請求
    賠償物被毀損所減少之價額，得以修復費用為估定之標準，
    但以必要者為限（例如：修理材料以新品換舊品，應予折舊
    ），最高法院79年度台上字第2130號裁判意旨及同院77年5
    月17日第9 次民庭會議決議可資參照。是損害賠償既係在填
    補被害人所受之損害，使其回復應有狀態，並不使之另外受
    利，故被害人修理材料以新品換舊品者，自應予以折舊。本
    件被上訴人就上訴人所有之系爭小客車因系爭交通事故受損
    ，應負損害賠償責任，已如前述，茲就上訴人各項請求，分
    述如下：
  ⒈車輛修復費用：
  ⑴上訴人固主張輪胎為消耗品，會不定時更新，系爭交通事故
    發生時，其才剛更換輪胎不久，應無庸計算折舊，而噴漆材
    料非屬零件，需另行計算調色塗裝時間，衡情亦屬工資，且
    不具獨立價值，只能附屬他物存在，必須與他物結合，方能
    形成功能之一部，應無庸計算折舊云云；而被上訴人則抗辯
    零件費用應按96% 計算折舊，又噴漆材料亦屬零件，應計算
    折舊，且系爭小客車鈑金烤漆受損面積不足整面鈑金3 分之
    1 ，上訴人受有超過3 分之2 烤漆工資之利益，應予扣除云
    云。惟：
  ①系爭小客車因系爭交通事故受損，維修項目費用分別為零件
    3 萬1,222 元、工資1 萬5,120 元、噴漆2 萬3,930 元（含
    材料1 萬30元）、輪胎4,799 元，有泛德高雄分公司民族服
    務中心修理費用評估單（見原審卷第203 至205 頁）、好市
    多輪胎標價（見原審卷第225 頁）在卷可參。被上訴人固抗
    辯系爭小客車已出廠19餘年，且里程數高達39餘萬公里，系
    爭交通事故發生前又已13年未於原廠維修保養，應不得以原
    廠即泛德公司出具之估價單請求賠償修復費用云云。惟衡情
    汽車之原廠對於自家生產之車輛結構、維修方式當最為瞭解
    ，一般而言將車輛交由原廠維修，對於車輛維修品質及將來
    安全性保障最佳，而更能期待車輛回復維修前之狀態，並未
    逾越回復原狀之必要範圍，自非法所不許，要與上訴人於事
    故發生前於何處保養系爭小客車無涉，是被上訴人上開抗辯
    ，尚非可採。依諸前開說明，上訴人自得以修復費用為估定
    之標準，請求賠償系爭小客車被毀損所減少之價額，但以必
    要者為限。
  ②系爭小客車是90年9 月出廠，為兩造所不爭執，則依前開說
    明，以修復費用估定遭毀損所減少之價額時，修理材料以新
    品換舊品，應予計算折舊。而系爭小客車之右後輪胎於系爭
    交通事故發生時，並非新品，已如前述，上訴人就所主張該
    輪胎才剛換不久乙節，復未舉證以實其說，自應與其他零件
    費用計算折舊。其次，觀諸泛德高雄分公司民族服務中心修
    理費用評估單（見原審卷第203 至205 頁），本就將噴漆材
    料費與工資分別列出，難認其含有另行計算調色塗裝時間費
    用，而屬工資，又烤漆雖是附著於汽車各項零件上，漆上車
    身後無法再為分離，並重複利用於他車，但重新烤漆後，因
    新漆提升車輛美觀及保護所附著零件之能力，應會使汽車價
    值提高，是仍應計算折舊，方符損害賠償之法理。另烤漆針
    對受損部位之零件整片為之，以本件受損之後保桿、右後護
    條、右後葉子板之受損照片觀之，並無逾越必要範圍，是上
    訴人上開主張、被上訴人前述抗辯，均非可採。
  ③系爭小客車依其出廠時間，截至系爭交通事故發生時，使用
    時間已逾5 年，依行政院所頒固定資產耐用年數表，非運輸
    用客、貨車之耐用年數為5 年。而關於固定資產折舊率又可
    分為平均法及定率遞減法。所謂平均法係以固定資產成本減
    除殘價後之餘額，按固定資產耐用年數表規定之耐用年數平
    均分攤，計算其每期折舊額，定率遞減法係以固定資產每期
    減除該期折舊額之餘額順序作為各次期計算折舊之基數，而
    以一定比率計算其折舊額。損害賠償之目的在於填補被害人
    實際損害，應採用平均法計算折舊，較為公允。被上訴人抗
    辯應按96% 計算折舊，並無依據，自非可採。本件自應採用
    平均法每年折舊5 分之1 計算。上訴人更換全新之零件，應
    扣除材料之折舊額，又系爭小客車於系爭事故發生時已超過
    使用年限，零件已完全折舊，其殘價為7,675 元【計算方式
    ：殘價＝取得成本÷（耐用年數＋1 ）即46,051元÷（5 ＋
    1 ）＝7,675 元，小數點以下四捨五入】，再與工資1 萬5,
    120 元、噴漆工資費用1 萬3,900 元合計，上訴人共得請求
    3 萬6,695 元（即7,675 ＋15,120＋13,900＝36,695），逾
    此範圍之請求，並非有理，且以此金額尚低於系爭小客車於
    系爭交通事故發生時之二手車市價格，被上訴人抗辯應以系
    爭小客車於交通事故發生時之市場價格扣除殘值，計算賠償
    金額云云，亦非可採。
  ⑵上訴人復主張其更換輪胎，應得另請求四輪定位費2,000 元
    云云。惟上訴人請求之維修項目中已包括更換右後鋁圈所需
    四輪定位費用4,368 元，有泛德高雄分公司民族服務中心修
    理費用評估單（見原審卷第203 至205 頁）、泛德公司泛德
    高雄分公司109 年9 月9 日泛德永業泛德高雄109 字第011
    號函（見原審卷第239 頁）附卷可佐，則上訴人若一次維修
    全部項目，應無庸支出2 次四輪定位費用，其分次維修，致
    重複支出四輪定位費用，難認係屬修復必要費用，況上訴人
    就其更換輪胎支出四輪定位費2,000 元乙節，亦未舉證以實
    其說，自不得向被上訴人請求賠償。
  ⑶綜上所述，上訴人得請求賠償之車輛修復費用為3 萬6,695
    元。
  ⒉代步車費用：
    上訴人固主張系爭小客車需時5 日始得修復，其因此將需租
    用代步車，租車5 日費用合計1 萬8,000 元，應得請求被上
    訴人賠償云云。惟上訴人除系爭小客車輪胎之外，尚未將系
    爭小客車其他受損部分送修，難認上訴人已受有支出租代步
    車費用之損害，且系爭小客車將來維修時，上訴人是否仍須
    用車以及需用車狀況，仍屬未定之數，上訴人復未就其送修
    之際，確有用車需求，且用車次數、時間已達一定之程度，
    而有租車必要乙節，舉證以實其說，自難認其確因系爭交通
    事故而受有支出租用代步車費用之損害，是上訴人請求賠償
    ，自非可採。
  ⒊交通費用：
    上訴人另主張因被上訴人不願賠償修車費用，致其需從屏東
    至高雄開庭5 次，而支出交通費用5,000 元云云。惟上訴人
    因起訴到庭而支出之交通費用，核其性質乃屬因上訴人應訴
    行使權利而支出之費用及成本，尚非屬被上訴人過失侵害上
    訴人所有系爭小客車所生之損害，應難令被上訴人依侵權行
    為之法律關係負賠償之責，是上訴人上開主張，尚屬無據。
  ⒋綜上所述，上訴人就系爭交通事故所得向被上訴人請求賠償
    之金額為3 萬6,695 元。上訴人請求被上訴人再給付3 萬2,
    358 元，並追加請求被上訴人再給付5,000 元，均無可採。
六、綜上所述，上訴人依侵權行為之法律關係，請求被上訴人給
    付於3 萬6,695 元及自起訴狀繕本送達翌日即109 年4 月8
    日起至清償日止，按週年利率5%計算之利息範圍內，為有理
    由，應予准許，逾此範圍（除確定部分除外）為無理由，應
    予駁回。原審就前開不應准許部分判決上訴人敗訴，核無違
    誤，上訴意旨指摘原判決不當，求予廢棄改判，並無可採，
    應駁回其上訴。上訴人追加請求被上訴人賠償交通費用5,00
    0 元，亦應駁回。
七、本件事證已臻明確，兩造其餘攻擊防禦方法及舉證，核與判
    決結果不生影響，爰不逐一論駁，併此敘明。
八、據上論結，本件上訴及追加之訴為無理由，依民事訴訟法第
    436 條之1 第3 項、第449 條第1 項、第78條規定，判決如
    主文。
中    華    民    國   110    年    11    月    8     日
                  民事第二庭  審判長法  官  陳宛榆
 
                                    法  官  施盈志
 
                                    法  官  楊淑儀
以上正本係照原本作成。
本判決不得上訴。
中    華    民    國   110    年    11    月    8     日
                                    書記官  詹立瑜